臺灣臺北地方法院民事判決　　　　　　　94年度小上字第18號
上　訴　人　甲○○
被 上訴 人　聯邦商業銀行股份有限公司
法定代理人　乙○○
訴訟代理人　李士蓉
　　　　　　丙○○
上列當事人間清償債務事件，上訴人對於中華民國93年12月27日
本院臺北簡易庭93年度北小字第2857號第一審判決提起上訴，本
院於民國94年4月15日言詞辯論終結，判決如下：
    主  文
上訴駁回。
第二審訴訟費用新臺幣壹仟伍佰元由上訴人負擔。
    事  實
甲、上訴人方面：
一、聲明：(一)原判決廢棄。(二)前項廢棄部分，被上訴人在第一審
    之訴駁回。
二、陳述：除與原判決記載相同者，茲引用之外，補稱：
  (一)伊積欠之信用卡消費款金額僅新臺幣（下同）95,833元，被
    上訴人又加計每月900元之違約金及以高達年利率19.71％計
    算之循環利息，迄今累計至104,062元。此違約金及利息之
    約定顯違反定型化契約，又違反一般金融利率之公平交易，
    有民法第148條權利行使不依照誠實信用原則之權利濫用。
  (二)再者，被上訴人主張以加計違約金及循環利息後之金額，再
    行計算違約金及利息，顯違反民法第207條利息不得滾入原
    本再生利息之規定，則被上訴人之請求並無理由。
  (三)實則，伊積欠之信用卡消費款本金僅有94,156元（計算如下
    ：114,399－20,243＝94,156），伊願按年利率5％計算遲延
    利息，並按月給付5千元至清償完畢為止。
三、證據：提出信用卡消費明細表、扣押通知、現場送達通知書
    、信用卡消費明細表、歷史帳單、信用卡須知等件為證。
乙、被上訴人方面：
一、聲明：上訴駁回。
二、陳述：除與原判決記載相同者，茲引用之外，補稱：
  (一)伊依照信用卡約定條款第11條關於循環信用利率之約定，以
    上訴人各筆帳款銀行入帳日為起息日，按年利率19.71％計
    算至完全清償為止，無何違法之處。
  (二)本件請求金額係以上訴人於93年9月份之餘額扣除利息及違
    約金後，被上訴人尚積欠本金94,196元（計算如下：13,792
    ＋82,000－000－0,369－900＝94,196），即以此金額計算
    遲延利息，並無利息滾入原本再計利息之情形。
三、證據：除援用第一審所提證據外，補提：信用卡約定條款、
    歷史帳單、消費帳單明細查詢為證。
    理  由
一、被上訴人主張：上訴人於92年12月24日與其訂立信用卡契約
    ，並領用萬事達信用卡及威士信用卡各1張使用，依約上訴
    人得於特約商店消費，而應於次月繳款截止日前向伊清償，
    若逾期清償則應給付按年利率19.71％計算之利息，詎上訴
    人自93年3月2日起至93年9月10日止，持卡消費帳款尚餘
    95,833元及其中本金94,196元按前開利率計算之利息迄未清
    償，爰本於信用卡契約關係，求為命上訴人如數給付之判決
    。
二、上訴人則以：被上訴人主張按年利率19.71％計算利息及違
    約金之請求，顯違反定型化契約及一般金融利率之公平交易
    ，有民法第148條權利行使不依誠信原則之濫用，且其請求
    之金額乃將利息及違約金滾入原本再另行加計利息，違反民
    法第207條之規定，應屬無效云云，資為抗辯。
三、按利息不得滾入原本，再生利息，民法第207條第1項前段固
    有明文。然查，本件被上訴人請求之總額95,833元，乃依據
    歷史帳單所載93年9月份之餘額96,733元扣除違約金900元（
    82,941＋13,792－900＝95,8 33），而計算利息之本金94,1
    96元則係以前開總額再扣除利息1,637元（96,733－1,369－
    268＝94,196）而得（見原審卷第10、11頁），是被上訴人
    請求計算利息之基礎並無包括93年9月前之應收利息在內，
    自無利息滾入原本再生利息之問題，上訴人所辯與事實不符
    。
四、上訴人另稱：本件循環信用利息高達年利率19.71％，且每
    月計收違約金，顯已違反定型化契約及一般金融利率之公平
    交易，有民法第148條權利行使不依誠信原則之濫用情形云
    云。惟查，本件被上訴人起訴主張之金額，除累計至93年9
    月止積欠之金額外，再加計自93年9月11日起至清償日止按
    年利率19.71％計算之利息，並未另行請求自93年9月11日起
    至清償日止之違約金，上訴人容有誤會。至利率方面，查信
    用卡乃持卡人以信用卡刷卡而未當場支出現金，即取得商品
    或受領服務之交易方式，持卡人僅須嗣後於約定期限內向發
    卡機構繳清消費款項，而受有緩期給付款項之利益。此利益
    之取得，顧名思義乃基於持卡人個人之「信用」，別無其他
    擔保，故對發卡機構而言，持卡人使用信用卡消費後不繳付
    款項之風險甚鉅，被上訴人因此收取19.71％之利息，衡情
    並無顯失公平，亦與其他銀行信用卡約定之利率相近，而無
    過高，更難認為有何權利行使不依誠信原則之情事。上訴人
    所辯，自不足取。
五、綜上所述，本件被上訴人依據信用卡契約關係，起訴請求上
    訴人給付95,833元，及其中94,196元自93年9月11日起至清
    償日止，按年利率19.71％計算之利息，洵屬有據，應予准
    許。則原判決所為被上訴人全部勝訴之判決並依民事訴訟法
    第436條之20規定依職權宣告假執行，並無不合，上訴意旨
    指摘原判決不當，聲明廢棄改判，為無理由，應予駁回其上
    訴。
六、據上論結，本件上訴為無理由。依民事訴訟法第436條之32
    第2項、第449條第1項、第78條，判決如主文。
中　　華　　民　　國　　94　　年　　4 　　月　　29　　日
                  臺灣臺北地方法院民事第一庭
                        審判長法　官　詹文馨
                              法  官  傅中樂
                 　　　  　　 法　官　林晏如
以上正本係照原本作成。
本判決不得上訴。
　　　計　　算　　書
項　　　　目                   金　額（新臺幣）　　備　　註
第二審裁判費   　 　　               一五○○元
合　　　　計　　　                   一五○○元
中　　華　　民　　國　　94　　年　　4 　　月　　29　　日
                          法院書記官  高菁菁
